臺灣桃園地方法院刑事判決　　　　　　　 96年度易字第893號
公訴人　臺灣桃園地方法院檢察署檢察官
被　告　甲○○
選　任
辯護人　陳河泉律師
上列被告因詐欺案件，經檢察官聲請簡易判決處刑（95年度偵字
第25932 號），本院認不得以簡易判決處刑，適用通常程序審判
，茲判決如下：
        主  文
甲○○無罪。
        理  由
一、公訴意旨略以：被告甲○○明知申請帳戶使用係輕而易舉之
    事，一般人無故取得他人金融帳戶使用之行徑常與財產犯罪
    之需要密切相關，而可預見該名不自行申辦帳戶之人，可能
    係遂行不法所有意圖用以詐騙、恐嚇取財等不法財產犯罪行
    為，又對於提供帳戶予他人使用雖無必然引發他人萌生犯罪
    之確信，但仍以縱若有人持以犯罪亦不違反其本意，而基於
    幫助他人詐欺取財之犯意，於民國於95年03月間某日，在台
    中縣太平市○○里○○路○ 段217 號7 ─11便利商店內，以
    宅急便寄送華南銀行南崁分行000000000000號帳戶之金融卡
    至詐欺集團成員中不詳人士指定之地址，而取得不詳之代價
    。嗣同詐騙集團之成員間，共同基於詐欺之犯意聯絡，於95
    年03月29日在蘋果日報求職廣告刊登徵求DM郵貼人員，致丙○○陷於錯誤，於同年月30日撥打廣告上所留之電話，某詐
    欺集團成員表示會將3 分之1 薪資先匯給丙○○，於隔日該
    詐欺集團不明成員，要求丙○○至自動櫃員機操作，確認薪
    資已匯入，丙○○遂至臺北市○○○路○ 段上之合作金庫自
    動櫃員機，並依其指示操作，而將新台幣（下同）1683元匯
    入甲○○上述帳戶，於操作完成後，丙○○發現餘額短少，
    始察知遭人詐騙。該筆金額，並旋遭詐欺集團成員所提領，
    因而詐欺得手。認被告涉有刑法第三十條第一項、第三百三
    十九條第一項之幫助詐欺取財罪嫌云云。
二、按犯罪事實應依證據認定之，無證據不得認定犯罪事實，刑
    事訴訟法第一百五十四條第二項定有明文。又按被告以外之
    人於審判外之言詞或書面陳述，除法律有規定者外，不得作
    為證據；除刑事訴訴法第一百五十九條之一、第一百五十九
    條之二、第一百五十九條之三之情形外，下列文書亦得為證
    據：一、除顯有不可信之情況外，公務員職務上製作之紀錄
    文書、證明文書。二、除顯有不可信之情況外，從事業務之
    人於業務上或通常業務過程所須製作之紀錄文書、證明文書
    。三、除前二款之情形外，其他於可信之特別情況下所製作
    之文書。被告以外之人於審判外之陳述，雖不符刑事訴訟法
    第一百五十九條之一至第一百五十九條之四之規定，而經當
    事人於審判程序同意作為證據，法院審酌該言詞陳述或書面
    陳述作成時之情況，認為適當者，亦得為證據。當事人、代
    理人或辯護人於法院調查證據時，知有第一百五十九條第一
    項不得為證據之情形，而未於言詞辯論終結前聲明異議者，
    視為有前項之同意；刑事訴訟法第一百五十九條第一項、第
    一百五十九條之四、第一百五十九條之五分別定有明文。本
    件公訴人指訴被告涉有幫助詐欺犯嫌，無非以被告供述與其
    上開帳戶之交易明細不符，且與常情不符，被害人江羿綺警
    詢之陳述，被告上開帳戶之交易明細為其論據。被告於警詢
    、檢察官訊問及本院法官訊問、審理中始終堅決否認有幫助
    詐欺取財犯行，辯稱：其於95年03月29日，在點將錄報紙上
    發現刊登家庭代工之廣告，其打電話詢問，對方稱工作性質
    係折文件放入信封內，按件計酬，每件2 元，每次工作件數
    5 千件，對方要求其將帳戶號碼告知，且稱帳戶裡面要有1
    千元，對方說會先匯5 千元給其當作一半之薪資，並稱已經
    匯入5 千元至其上開銀行帳戶內，其至銀行自動櫃員機查詢
    餘額，發現對方並未匯入5 千元。對方指示其至自動櫃員機
    操作，對方騙稱其操作錯誤，其再把提款卡插入1 次，但被
    退出，對方騙稱卡片鎖住了，嗣有1 自稱主任之人打電話稱
    已經跟金控局人員聯絡好了，要求其將上開銀行提款卡與密
    碼寄給對方且要求其提供另1 個帳戶，並將郵局帳戶之提款
    卡與密碼一併寄給對方，其即將其上開銀行帳戶與郵局帳戶
    之提款卡與密碼裝在信封裡以宅急便寄給對方，翌日對方稱
    已收到了，兩天後寄還。等到95年04月03日對方仍未寄還，
    且銀行打電話通知其帳戶已列為警示戶，其始知受騙。其上
    開帳戶原來都還有存款，上開銀行帳戶有1 千元，其匯給對
    方982 元，郵局有其父匯入之7 千餘元，這些錢都被對方領
    走了。其係受騙而將其上開帳戶之提款卡2 張寄給對方，該
    銀行帳戶被騙走9 百多元，郵局帳戶被騙走其父親匯給其做
    生活費之7 千元等情。關於證據能力部分：I、證人江羿綺
    於警詢之陳述，雖不符刑事訴訟法第一百五十九條第一項，
    亦無同法第一百五十九條之二、第一百五十九條之三之情形
    ，惟檢察官與被告及辯護人於本院調查證據時，知該陳述為
    被告以外之人審判外於警詢之陳述，有刑事訴訟法第一百五
    十九條第一項不得為證據之情形，而未於言詞辯論終結前聲
    明異議者，視為有刑事訴訟法第一百五十九條之五第一項之
    同意，該項陳述係江羿綺以被害人身分向警員報案所為被害
    經過之陳述，係採一問一答方式，本院審酌該言詞陳述作成
    時，係被害人發覺被害即報警陳述其被害經過之情況，並無
    何不法取供、記載不實或其他不法情事，且依其作成之情況
    認適當為證據，依上開說明，該等陳述得為證據。II、關於
    華南商業銀行存款往來明細表、合作金庫自動櫃員機交易明
    細單、大園郵局客戶歷史交易清單、台新銀行乙○○帳戶之
    資金往來明細、華南商業銀行南崁分行函等，係屬從事業務
    之人於業務上或通常業務過程所須製作之紀錄文書、證明文
    書，且無何顯不可信之情況，自得為證據。III、警局之受理
    刑事案件報案三聯單、受理各類報案紀錄表，係公務員職務
    上製作之紀錄文書，且無何顯不可信之情況，自得為證據。
    經查：（一）、被告於95年04月03日向台中縣警察局霧峰分
    局坪林派出所報案指稱其上開所辯被詐欺情事，此經被告於
    報案時警詢所陳明，且有台中縣警察局受理刑事案件報案三
    聯單影本01份、台中縣警察局霧峰分局坪林派出受理各類案
    件紀錄表影本01份之記載可按，被告並於報案時提出報紙上
    點將錄詐欺集團所刊登徵電視購物型錄包裝員之廣告影本01
    份、被告以宅急便寄出上開提款卡2 張之宅急便收據影本01
    份為憑。而證人即被害人丙○○於警詢所指稱：其於95年03
    月29日看蘋果日報求職廣告有一欄DM郵貼人員，其即撥打廣
    告上之電話與對方聯絡，對方請其撥打另一電話與一位自稱
    東森購物頻道審查部吳主任聯繫，該吳主任表示要先匯三分
    之一工資給伊，翌日會請大榮貨運將郵貼廣告送至其家中。
    翌日該吳主任又打電話要其至提款機確認工資是否已匯入其
    帳戶，其即前往提款機依對方指示操作，操作完發現其帳戶
    存款短少，始知受騙，其帳戶轉出1683元至被告上開華南商
    業銀行南崁分行帳戶內等情，並提出合作金庫自動櫃員機交
    易明細單、購物頻道徵DM郵貼人員廣告影本1 紙為據。經核
    被告與被害人丙○○所述被詐騙經過，詐欺集團成員均係以
    刊登徵型錄包裝員或DM郵貼人員之廣告，於有意應徵之被告
    與被害人丙○○分別打電話應徵時，對方即謊稱已先匯部分
    工資，騙得應徵之人至提款機依其指示操作，而分別使被告
    及被害人帳戶內之部分款項被轉帳等被詐欺情節與過程均相
    仿，時間亦相近。被告與被害人丙○○亦均提出內容相仿之
    廣告資料。被告所辯其亦係詐欺之被害人一節，尚非徒託空
    言，而屬信而有徵。而被告被害過程與被害人丙○○不同之
    部分，僅在於被告有將其提款卡寄予對方一節。（二）、又
    依被告上開華南商業銀行存款往來明細表所載被告上開帳戶
    確於95年03月30日轉帳支出999 元，而該行函覆稱：該999
    元係轉帳台新銀行00000000000000號（乙○○）帳戶，而依
    該台新銀行乙○○帳戶之資金往來明細01份之記載：確有於
    95年03月30日由被告上開帳戶轉帳入該乙○○帳戶982 元（
    其中差額17元為轉帳手續費），並於95年03月31日經以卡片
    提款提領等情，證人乙○○於本院審理中證稱：其在台新銀
    行天母分行上開帳戶一直係其本人在使用，其翻閱該帳戶存
    摺，確有該筆款項匯入，其戶頭有多少錢其才出來用，其不
    知其帳戶為何會有該筆款項進來，其未見過被告，亦未曾與
    被告聯絡過等情。而依被告於大園郵局帳戶之客戶歷史交易
    清單顯示，被告該帳戶於95年03月31日現金存款7 千元，於
    95年04月03日即經以跨行提款方式支出6006、906 元，嗣於
    同日始經掛失等情。佐以被告於報案時所提出之宅急便收據
    影本01份顯示，被告係於95年03月30日以宅急便寄出其上開
    2 帳戶提款卡2 張，預定配送日為同年月31日，並於95年04
    月03日報案。足認被告確係於95年03月30日將該2 帳戶之提
    款款卡2 張以宅急便寄出，而於寄出同1 日，被告之上開帳
    戶，即經轉帳999 元至他人帳戶，該筆金額扣除手續費後之
    982 元，係轉入與被告素不相識且毫無淵源之乙○○帳戶內
    遭提領，而其將卡片寄出後至其發現被騙而報案前，被告之
    父於95年03月31日以現金存入方式存入該帳戶7 千元，亦於
    其報案前，經以跨行提款方式提領一空。而檢察官指被告有
    取得不詳之代價云云，並無任何證據可資證明。被告若係知
    情而基於幫助詐欺之犯意，實無任由他人將其帳戶內之999
    元及其父存入予其作為生活費之7 千元等筆款項以轉帳或任
    由對方以跨行提領方式提領一空之理。顯難認被告係知情而
    基於幫助詐欺之犯意。又上開華南商業銀行南崁分行被告帳
    戶之交易明細，僅能證明該帳戶有上開款項轉出、轉入及提
    領情形，亦不能證明被告犯罪。（三）又依華南商業銀行南
    崁分行96年04月11日、同年月17日華南崁存字第960085號函
    所載：一般大眾較常發生操作金融卡時遭機器退出的可能情
    形有密碼錯誤、卡片消磁、操作程序錯誤，前次交易已完成
    ，電腦尚未完成準備前，插入提款卡則卡片會被退出，另卡
    片未確實插入時，機器無法判讀卡片而遭退出，密碼錯誤輸
    入三次，第四次插入卡片時提款機會將卡片吸回等情，可見
    提款卡插入提款機遭機器退出之可能情形，有上開多種可能
    性。被告於依詐騙集團成員電話中之指示操作後，發現帳戶
    內之部分款項遭轉出，情急之下其再將卡片插入又遇有被退
    出之情形，其被退出可能係前開電腦尚未完成準備前插入或
    卡片未確實插入等情形所造成，在對方又騙其係操作錯誤，
    卡片被鎖住了，並騙稱已經跟金控局人員聯絡好了，要求其
    將上開銀行提款卡與密碼寄給對方且要求其提供另1 個帳戶
    ，並將郵局帳戶之提款卡與密碼一併寄給對方。在其帳戶款
    項被轉出及確有插入卡片被機器退出情形，乃誤信對方所稱
    其卡片已被鎖住之言，而將其上開銀行帳戶與郵局帳戶之提
    款卡與密碼裝在信封裡以宅急便寄給對方需將卡片寄與對方
    ，亦無違常情。則其上開2 張提款卡，應係受詐欺而寄交，
    並非知情基於幫助詐欺之犯意而寄交甚明。不能以被告有將
    其提款卡寄交，而認被告犯罪。（四）、被害人丙○○於警
    詢指述遭詐欺及匯款情形，均係指正犯如何對之施詐使之匯
    款，所指接聽電話之人或自稱吳主任之人亦均為男性，並未
    指及有任何女子參與，而所指匯入之帳戶雖係被告之帳戶，
    然依前開說明，被告之提款卡係遭詐欺集團所騙取，被告實
    與丙○○同為詐欺之被害人，丙○○之指述，尚不能證明被
    告犯罪。（五）96年01月13日檢察官訊問筆錄雖記載被告陳
    稱：「我匯了8 千多元到他跟我說的帳戶」，經本院當庭勘
    驗該次訊問之錄影錄音光碟結果，被告當時陳述內容應為：
    「我匯了8 百多元到他跟我說的帳戶」，該項不符之金額部
    分，依刑事訴訟法第一百條之一第二項規定，不得作為證據
    。又被告於警詢稱：我也是受害者，被騙8 千元等情，而依
    被告上開華南商業銀行南崁分行存款往來明細及大園郵局客
    戶歷史交易清單所載，被告於該銀行帳戶確係被轉帳支出99
    9 元，而郵局帳戶亦被以跨行提款方式遭提領7 千元，合計
    7999元，雖與其警詢所述8 千元並不完全吻合，然其警詢時
    並非依該2 帳戶存摺或明細之記載說明，係憑記憶陳述被害
    金額，所述為約略金額，亦與實際被害金額差距甚少，所述
    被害情形，依前開說明，亦不違常情，尚難以該次所述金額
    與實際被提領或轉帳金額不符，即謂被告所辯不足採。綜上
    所述，檢察官所舉證據，均不能證明被告犯罪，自應諭知被
    告無罪之判決。
三、本件係檢察官聲請以簡易判決處刑之案件，因有刑事訴訟法
    第四百五十一條之一第四項但書第三款情形，適用通常程序
    審判，併予敘明。
四、據上論斷，應依刑事訴訟法第四百五十二條、第三百零一條
    第一項，判決如主文。
本案經檢察官鄭東峰到庭執行職務。
中　　華　　民　　國　　96　　年　　8 　　月　　29　　日
                        臺灣桃園地方法院刑事第三庭
                            審判長法  官  謝  順  輝
                                  法  官  吳  為  平
                                  法  官  蘇  琬  能
以上正本證明與原本無異。
如不服本判決，應於判決送達後10日內，向本院提出上訴狀（應
附繕本），上訴於台灣高等法院。
                            書記官  簡  慧  瑛
中　　華　　民　　國　　96　　年　　8 　　月　　29　　日
